【裁判字號】    95,訴,954
【裁判日期】    950922
【裁判案由】    毒品危害防制條例
【裁判全文】
臺灣板橋地方法院刑事判決               95年度訴字第954號
公  訴  人  臺灣板橋地方法院檢察署檢察官
被      告  甲○○
上列被告因違反毒品危害防制條例案件，經檢察官提起公訴（95
年度毒偵字第1423號），本院裁定改依簡式審判程序審理，判決
如下：
    主  文
甲○○連續施用第一級毒品，累犯，處有期徒刑捌月。扣案附於
殘渣袋壹只內之第一級毒品海洛因殘渣沒收銷燬；殘渣袋外包裝
袋壹只及注射針筒壹支均沒收。
    事  實
一、甲○○前於民國90年間因施用毒品案件，經臺灣臺北地方法
    院先後裁定送勒戒處所觀察勒戒、及令入戒治處所施以強制
    戒治，嗣停止戒治付保護管束，保護管束於90年12月26日屆
    滿，保護管束未經撤銷，強制戒治視為執行完畢而期滿，復
    經臺灣臺北地方法院檢察署以91年度戒毒偵字第36號（起訴
    書誤載為「91年度毒偵字第36號」，應予更正）為不起訴處
    分確定在案。又於91年間因施用毒品案件經本院三重簡易庭
    以91年度重簡字第1465號判決判處有期徒刑4 月確定，嗣於
    93年5 月8 日縮刑期滿執行完畢（再犯本罪構成累犯）。竟
    猶不知悔改，另基於施用第一級毒品海洛因之概括犯意，自
    94年12月間某日起（起訴書誤載為「8 月間」，應予更正）
    ，至95年2 月7 日止，在其友人許佳鈴位於臺北縣板橋市○
    ○街之家中，以將海洛因溶液置放於針筒內注射於人體之方
    式，連續施用第一級毒品海洛因，每星期約施用2 次。嗣於
    95年2 月7 日14時許，為警在臺北縣板橋市○○街86之1 號
    查獲，並扣得其所有用以施用第一級毒品海洛因之注射針筒
    1 支及殘渣袋1 只（內有量微無法秤重之第一級毒品海洛因
    殘渣），始知上情。
二、案經臺北市政府警察局大安分局報請臺灣板橋地方法院檢察
    署檢察官偵查起訴。本院於準備程序進行中，被告就被訴事
    實為有罪之陳述，經告知簡式審判程序之旨，並聽取公訴人
    、被告之意見後，由本院合議庭裁定由受命法官獨任進行簡
    式審判程序。
    理  由
一、訊據被告甲○○對於上揭事實全部坦承不諱，且其於95年2
    月7 日經警採集尿液送驗結果，呈鴉片類嗎啡陽性反應，此
    有台灣檢驗科技股份有限公司濫用藥物尿液檢驗報告（報告
    編號：CH/2006/20577） 、臺北市政府警察局偵辦毒品案件
    尿液檢體委驗單及鑑定人結文各一紙附卷可稽（見95年度毒
    偵字第1423號卷第61-63 頁）；並有被告所有供自己施用海
    洛因之注射針筒1 支及殘渣袋1 只（內含量微無法秤重之第
    一級毒品海洛因殘渣）扣案可資佐證。綜上調查，自堪認被
    告前開自白應與事實相符，堪予採信。又被告有如事實欄所
    載之毒品執行前科，有臺灣高等法院被告前案紀錄表1 份附
    卷可稽，是被告於強制戒治執行完畢釋放後5 年內再犯本件
    施用第一級毒品之罪，事證明確，其犯行堪予認定。
二、按被告行為後，刑法第2 條、第11條、第47條、第56條之規
    定，已於94年1 月7 日修正，於同年2 月2 日公布，並於95
    年7 月1 日施行。其中刑法第2 條第1 項之規定，係規範行
    為後法律變更所生新舊法律比較適用之準據法，於新法施行
    後，應逕適用新法第2 條第1 項之規定（最高法院95年第8
    次刑事庭會議結論參照）。而刑法第11條前段之性質同屬刑
    法總則規定適用於其他刑事特別法之準據法規定，參照前揭
    法理，亦應直接適用新法第11條前段之規定，合先敘明。
三、查海洛因為毒品危害防制條例第2 條第2 項第1 款所列之第
    一級毒品，不得非法持有、施用，是核被告甲○○所為係犯
    同條例第10條第1 項之施用第一級毒品罪。其於施用前後持
    有毒品之行為，應為其施用毒品之犯行所吸收，不另論罪。
    又刑法第56條連續犯之規定，已於95年7 月1 日修正刪除施
    行，此刪除雖非犯罪構成要件之變更，但顯已影響行為人刑
    罰之法律效果，自屬法律有變更，依新刑法第2 條第1 項前
    段規定，經比較新、舊法結果，仍應適用較有利於被告之行
    為時法律即舊法以連續犯論以一罪（最高法院95年第8 次刑
    事庭會議決議參照）。是被告所為上揭多次施用第一級毒品
    犯行，時間緊接、所犯構成要件相同之罪，顯係基於概括犯
    意反覆為之，應依修正前刑法第56條連續犯之規定，論以一
    罪並加重其刑。再查刑法第47條有關累犯之規定亦已修正，
    修正前刑法第47條規定：「受有期徒刑之執行完畢，或受無
    期徒刑或有期徒刑一部之執行而赦免後，5 年以內再犯有期
    徒刑以上之罪者，為累犯，加重本刑至二分之一」；而修正
    後刑法第47條規定：「受徒刑之執行完畢，或一部之執行而
    赦免，5 年以內故意再犯有期徒刑以上之罪者，為累犯，加
    重本刑至二分之一」、「第98條第2 項關於因強制工作而免
    其刑之執行者，於受強制工作處分之執行完畢或一部之執行
    而免除後，5 年以內故意再犯有期徒刑以上之罪者，以累犯
    論」；查被告有如事實欄所示之論罪科刑執行前科，有臺灣
    高等法院被告前案紀錄表1 份在卷可稽，本件被告係於有期
    徒刑執行完畢後，5 年內再故意犯本件有期徒刑以上之罪，
    不論依修正前或修正後刑法之規定，均構成累犯，修正後累
    犯之規定對被告並未較為有利，是自應依新刑法第2 條第1
    項前段規定適用行為時法律，即修正前刑法第47條規定論以
    累犯並遞加重其刑。
四、爰審酌被告甲○○前因施用毒品案件，經送觀察、勒戒、強
    制戒治及刑之執行後，本當知所惕勵，對於施用毒品之違法
    性及可罰性，應有明確而強烈之認識，詎其不知悛悔，復行
    多次施用海洛因，戕害自己身心健康，所為殊非可取，兼衡
    其智識程度、犯罪動機、目的、施用毒品之頻率及次數，及
    犯後坦承犯行，態度良好等一切情狀，量處如主文所示之刑
    ，以示懲儆。至附於扣案殘渣袋1 只內之第一級毒品海洛因
    殘渣（量微無法秤重），為被告施用海洛因所餘等情，業據
    被告供承在卷，應依毒品危害防制條例第18條第1 項規定沒
    收銷燬；而上開殘渣袋外包裝1 只及注射針筒1 支，係被告
    所有供犯本罪所用之物一節，亦據被告於本院審理中供承明
    確，爰均依修正前刑法第38條第1 項第2 款規定沒收之（因
    沒收係屬從刑，故應附隨主刑一體適用修正前之刑法規定）
    。
據上論斷，應依刑事訴訟法第273 條之1 第1 項、第299 條第1
項前段，毒品危害防制條例第10條第1 項、第18條第1 項，刑法
第11條前段、第2 條第1 項前段、修正前刑法第56條、第47條、
第38條第1項第2款，判決如主文。
本案經檢察官張誌洋到庭執行職務。
中    華    民    國    95    年    9     月    22    日
                  刑事第五庭    法  官  許映鈞
以上正本證明與原本無異。
如不服本判決，應於送達後10日內向本院提出上訴狀（須附繕本
）。
                                書記官  呂苗澂
中    華    民    國    95    年    9     月    22    日
附錄本案所犯法條全文
毒品危害防制條例第10條
施用第一級毒品者，處6月以上5年以下有期徒刑。
施用第二級毒品者，處3年以下有期徒刑。


司法院資訊處製作；財團法人民間司法改革基金會備份。
